【裁判字號】    89,台上,7601
【裁判日期】    891214
【裁判案由】    違反著作權法
【裁判全文】
最高法院刑事判決                              八十九年度台上字第七六○一號
    上  訴  人  乙○○
                甲○○
右上訴人等因違反著作權法案件，不服台灣高等法院台南分院中華民國八十七年九月
三十日第二審判決（八十七年度上訴字第一二八四號，起訴案號：台灣台南地方法院
檢察署八十六年度偵續字第二八號），提起上訴，本院判決如左：
    主  文
原判決撤銷，發回台灣高等法院台南分院。
    理  由
本件原判決認定：上訴人乙○○係「千手佛心－證嚴法師」一書代理發行人企鵝圖書
有限公司（下稱企鵝公司）之董事長；上訴人甲○○係該公司之董事，並為該書之發
行人。上訴人二人共同明知該書封面所使用之證嚴法師肖像，係告訴人柯錫杰於民國
七十九年在台東縣所拍攝之著作物，竟未經其同意，將該照片重製作為封面，隨同書
本銷售，且未標示柯錫杰為該攝影著作之著作人，反不實刊載攝影者為 Frank Benzi
ne（百山），致侵犯柯錫杰之著作財產權及著作人格權，嗣於八十五年二月間為柯錫
杰發覺等情。因而撤銷第一審諭知上訴人等均無罪之判決，改判論處上訴人等以共同
意圖銷售而擅自重製他人著作罪刑，固非無見。
惟按：(一)侵害著作人格權者，著作權法第九十三條第一款定有處罰之明文。原判決於
事實欄內認定上訴人等亦有侵犯告訴人柯錫杰之著作人格權之犯行；乃於理由欄內，
就此部分究應如何論斷，竟未置一詞，於法顯有未合。(二)證據雖已調查而其內容尚未
明瞭者，即與未經調查無異，如遽行判決，仍屬應於審判期日調查之證據未予調查。
原判決以上訴人等雖辯稱：企鵝公司係向美國出版商藍海豚（Blue Dolphin）出版公
司購買「雲菁」所著之「Master of Love and Mercy:Cheng Yen」全書中文本之版權
，伊等不知該書封面所使用之證嚴法師之照片，係未經原作者即告訴人之授權等語，
並提出藍海豚出版公司與企鵝公司之授權合約書為證。然上訴人等既為專業之出版商
，當熟知出版書籍時，必須一一取得書中所使用之文章、照片等著作之著作權或其授
權，其與原版書商簽約前，更須確實查證原版書商是否擁有書中著作之著作權或其授
權，因認上訴人等縱已取得藍海豚出版公司之授權，亦不能免除其侵害告訴人著作權
之處罰責任（見原判決理由二）。然查著作權法第九十一條第二項之「意圖銷售而擅
自以重製之方法侵害他人之著作財產權」罪，並不處罰過失犯，原判決上開論述，僅
在說明上訴人等對於藍海豚公司是否業經取得前揭攝影著作之著作權人合法之授權，
應予查證而未加查證等情；而就上訴人等此項應加查證而未查證之行為，究係該當於
刑法第十三條之故意，或僅屬同法第十四條第一項「應注意，並能注意，而不注意」
之過失範疇，則未詳察審認、釐清究明，遽依著作權法第九十一條第二項論處上訴人
等罪刑，非無調查職責未盡及判決理由不備之違背法令。又原判決諭知上訴人等「意
圖銷售而擅自重製他人著作」之罪名，與其所適用之著作權法第九十一條第二項揭示
之罪名並不一致，尚欠周全，併有未當。以上或為上訴意旨所指摘，或為本院得依職
權調查之事項，應認原判決有撤銷發回之原因。
據上論結，應依刑事訴訟法第三百九十七條、第四百零一條，判決如主文。
中      華      民      國    八十九    年     十二     月     十四     日
                              最高法院刑事第十二庭
                                  審判長法官  林  增  福
                                        法官  劉  敬  一
                                        法官  楊  商  江
                                        法官  邵  燕  玲
                                        法官  石  木  欽
      右正本證明與原本無異
                                              書  記  官
中      華      民      國    八十九    年     十二     月    二十一    日


司法院資訊處製作；財團法人民間司法改革基金會備份。
